臺灣臺中地方法院刑事判決　　　　　　　99年度訴字第2924號
公　訴　人　臺灣臺中地方法院檢察署檢察官
被　　　告　張○○
指定辯護人　本院公設辯護人　賴忠杰　
上列被告因妨害性自主案件，經檢察官提起公訴（99年度偵字第
12463 號），本院判決如下：
    主    文
張余聰犯強制性交罪，處有期徒刑肆年貳月。
    犯罪事實 
一、張○○因想認識少年葉○鴻（民國83年2月生）之女友0000
    -0000（下稱A女，85年8月生，詳卷附密封袋內真實姓名對
    照表），遂透過其友人即少年王○維（82年1月生）邀約A女
    外出，並在未告知A女欲前往汽車旅館之情況下，於99 年3
    月19日上午7時許，開車搭載王○維、王○維之女友何○慧
    （81年9月生）及A女，逕往臺中市神岡區大社里（原臺中縣
    神岡鄉○○村○○○街1號「星朝汽車旅館」。上開4人到達
    該汽車旅館806號房後，王○維與其女友何○慧即進入浴室
    洗澡，張余聰乃以欲將該房間留給王○維及何○慧為由，而
    再開808號房，並帶A女至80 8號房聊天。詎張○○與A女進
    入808號房後不久，即要求與A女發生性行為，經A女當場拒
    絕後，張余聰竟基於強制性交之犯意，脅迫A女如同意與其
    發生性行為，就不會叫人毆打A女之男友葉○鴻（意即如不
    與其發生性行為，便要叫人毆打A女之男友葉○鴻），致A女
    心生畏懼，而當場哭泣，其後張余聰即將A女拉至床緣坐著
    ，並將A女壓倒在床上，以一隻手抓住A女之雙手手腕，進而
    強行脫掉A女之褲襪及內褲，以其陰莖插入A女之陰道，而對
    A女強制性交得逞。嗣A女之父親0000 -0000A（詳卷附密封
    袋內真實姓名對照表）於99年3月27日凌晨尋獲A女，經A女
    告知後，乃報警查獲上情。
二、案經A 女及A 女之父親0000-0000A訴由臺中縣警察局移送臺
    灣臺中地方法院檢察署檢察官偵查起訴。
    理    由
壹、程序方面：
一、依性侵害犯罪防治法第12條第2 項規定，司法機關所製作必
    須公示之文書，不得揭露被害人之姓名、出生年月日、住居
    所及其他足資識別被害人身分之資訊。是本件判決書犯罪事
    實欄及理由欄關於被害人之姓名均僅記載為A 女（其真實姓
    名年籍資料詳見卷內密封袋），合先敘明。
二、證據能力之說明：
  (一)證人A 女、何○慧、王○維、葉○鴻於警詢之陳述，均具有
    證據能力：
    按刑事訴訟法第159 條第1 項規定：「被告以外之人於審判
    外之言詞或書面陳述，除法律有規定者外，不得作為證據」
    ，其立法本旨係以證人於審判外之言詞或書面陳述，屬於傳
    聞證據，此項證據，當事人無從直接對於原供述者加以詰問
    ，以擔保其真實性，法院亦無從直接接觸證人而審酌其證言
    之憑信性，違背直接審理及言詞審理之原則，除具有必要性
    及信用性情況之除外者外，原則上不認其有容許性，自不具
    證據能力；至所謂具有必要性及信用性情況者，例如刑事訴
    訟法第159 條之1 至第159 條之5 情形，乃例外認其有證據
    能力，然此係指法院未於審判期日傳喚相關證人到庭，案件
    僅能依靠該等證人於審判外之陳述以為判斷之情形，始需就
    該等審判外供述證據嚴格依照刑事訴訟法第159 條之1 至第
    159 條之5 所定要件一一檢視各該證人之供述，作為證據之
    資格。倘法院已依當事人聲請傳喚證人到庭接受檢辯雙方及
    當事人之交互詰問，則法院既已透過直接、言詞審理方式檢
    驗過該證人先前之證詞，當事人之反對詰問權已受到保障而
    得以完全行使，該等審判外證據除有其他法定事由（例如：
    非基於國家公權力正當行使所取得或私人非法取得等，而有
    害公共利益，即以一般證據排除法則為判斷），應認該審判
    外供述已得透過審判程序之詰問檢驗，而取得作為證據之資
    格，亦即其審判外供述與審判中供述相符部分，顯然已經構
    成具備可信之特別情狀，當然有證據資格（實務上之作用常
    為引用該等陳述與審判中陳述相符，強化該證人供述之可信
    度），其不符部分，作為檢視審判中所為供述可信與否之彈
    劾證據，當無不許之理（最高法院94年度台上字第2507號、
    95年度台上字第2515號判決同此意旨）。經查，本件證人A
    女、何○慧、王○維、葉○鴻，業經本院於審判期日傳喚到
    庭，與被告張余聰行交互詰問程序，直接言詞審理檢視其證
    詞，依前開說明，渠等於警詢之供述，當然已取得作為證據
    之資格，相符部分，自有證據能力。被告之指定辯護人主張
    證人A 女、何○慧、王○維、葉○鴻於警詢之陳述無證據能
    力云云（見本院卷第15頁反面），尚非可採。
  (二)本判決下列所引用之非供述證據及供述證據，經本院依法踐
    行調查證據程序，公訴人、被告及指定辯護人均不爭執各該
    證據之證據能力（見本院卷第16頁反面），亦查無依法應排
    除其證據能力之情形，是後述所引用之非供述證據及供述證
    據，皆有證據能力。
貳、認定犯罪事實所憑之證據及理由：
一、訊據被告張○○雖坦承一開始伊要與A女發生性行為時，A女
    不同意，伊對A女說「你如果同意與我發生性行為，我就叫
    王○維不要打你男朋友葉○鴻」，A女是因為伊這樣說才與
    伊發生性行為（見本院卷第15頁），惟又辯稱：A女是做援
    交的，一開始A女雖不同意，但後來與A女講好價錢新臺幣
    （下同）2000元後，A女就同意了；伊並未將A女推到床上
    ；事後A女與她乾爸林溢成來找伊，伊有給A女800元；伊並
    不知道A女幾歲，伊覺得A女應該是16至18歲的女孩子，因
    為當時A女有化妝，A女的穿著打扮看起來比較成熟等語（見
    本院卷第14頁、第15頁反面）。
二、經查：
  (一)被告業於本院坦承：一開始伊要與A 女發生性行為時，A 女
    不同意，伊對A 女說「你如果同意與我發生性行為，我就叫
    王○維不要打你男朋友葉○鴻」，A 女是因為伊這樣說才與
    伊發生性行為等語（見本院卷第15頁），核與被告初於警詢
    時供承：A 女一開始有說不要，伊一直跟A 女說「你如果願
    意當我女朋友，並發生性行為，我就會叫王○維不要打葉○
    鴻；一開始脫A 女褲子時，她就有哭了」等語相符（見警卷
    第3 、4 頁），堪可採信。足見被告顯係以如A 女同意與伊
    發生性行為，伊就會叫王○維不要打A 女男朋友葉○鴻（意
    即如A 女不同意與伊發生性行為，王○維就會毆打葉○鴻）
    之脅迫手段，對A 女為強制性交至明。
  (二)參以被告於本院準備程序訊問時，本即對於檢察官起訴之犯
    罪事實表示認罪，惟僅主張部分犯罪事實與檢察官起訴之犯
    罪事實有所出入，即(1)伊當時是跟A 女說「你如果同意給我
    虧（同意發生性行為），我就叫王○維不要去打你男朋友葉
    ○鴻」；(2)又伊並未將A 女推到床上等語（見本院卷第16頁
    ，上開被告之抗辯是否可採，詳後述），足見被告對於其對
    A 女確有強制性交一節，業已自白不諱，此核與前述(一)被告
    之自白，亦相吻合，堪信其自白與事實相符。
  (三)審諸證人即被害人A 女於本院證稱：被告說要打伊男朋友葉
    ○鴻時，伊會害怕，因伊覺得被告會去打；被告在強迫伊發
    生性行為的過程中，有提到要打伊男朋友好幾次，被告說伊
    男朋友在電話中講話的口氣不好，他很不爽；在整個性交過
    程中，伊有叫，邊哭邊叫，叫被告不要一直弄伊等語（見本
    院卷第37頁、第38頁、第39頁反面），核與其於偵查中證稱
    ：「一開始我一直看電視不理被告，他就說我有需要這麼冷
    淡嗎，接著他就打內線電話給王○維，我不知道他說什麼，
    王○維就叫我聽電話，王○維說『你可以隨便和他聊』，過
    一會兒，我還是不理他，被告就叫王○維過來這間房間，王
    ○維和何○慧都過來，王○維就一直叫我跟被告聊天，沒多
    久他們就回去房間，只剩下我和被告，被告說聽王○維和何
    ○慧說我要做援交，我說『你怎麼可以只聽別人說，我現在
    可以跟你說，我沒有要做援交』，他就沒有講話。過一會兒
    ，被告就問我到底要不要做，如果我不要做，他就要打電話
    找人打葉○鴻，他後來拿起電話，我不知道他講什麼，就將
    電話掛掉了，接著被告就叫我不要拖時間，問我要不要做，
    我說不要；被告就將我拉到床上，我有推開他，他就硬脫我
    的褲子；（問：他要脫你褲子及褲襪時，你有無反抗？）有
    。（問：你如何反抗？）我推他，叫他不要碰我；他把我壓
    在床上，抓住我的手；事後我和被告回到王○維和何○慧的
    房間，被告叫我不要說，但是我有偷偷跟何○慧說」等語（
    見偵卷第8 、9 頁），及其於警詢證稱：「我跟被告說你再
    這樣，我就要叫了，我有用手反抗他，但是他用一隻手抓住
    我的兩隻手腕；他說如果我不跟他做的話，他就要找人打葉
    ○鴻」等語（見警卷第12頁），均相符合。衡以A 女與被告
    並無過節糾紛，且其與被告僅見過2 次面，A 女殊無故為陷
    害被告而為虛偽證詞之理，是其前揭證詞，堪信為真實，而
    可採信。
  (四)另徵諸證人A 女於本院證稱：伊有跟何○慧說被告要求與伊
    發生性行為，否則要打伊男朋友；事後伊與被告一起到806
    號房，伊有跟何○慧說伊與被告發生性行為，何○慧的表情
    有嚇到的樣子，就問伊是不是自己願意的，伊回答說當然不
    是等語（見本院卷第37頁反面、第38頁），核與證人何○慧
    於本院證稱：「當時我從浴室洗澡出來，看到A 女與被告已
    經不在房間了，我打手機給A 女，問她在哪裡，她回答說在
    808 號房，我就過去，我看到A 女在哭，說被告要求與她發
    生性行為，如果不要的話，被告就要毆打A 女的男朋友，我
    說你可以拒絕他，不然你跟我們回到另外一個房間，可是A
    女回答說她不想害她男朋友被打，所以她就繼續留下來；A
    女留下來是要說服被告不要打她男朋友；（問：A 女向你說
    上開話時，被告有何反應？）他當時很生氣，叫A 女不要一
    直哭；後來A 女回到806 號房，她一進房間就一直哭，她說
    她在與被告談的時候，還沒有答應，被告就把她壓在床上強
    姦她」等語大致吻合（見本院卷第43頁），亦與證人王○維
    於警詢證稱：「A 女告訴我們說，被告叫她跟他做愛，不然
    要打A 女的男朋友葉○鴻，所以A 女一直在哭，我跟被告說
    不能強迫別人；A 女與被告回到806 號房後，A 女一直哭」
    等語（見警卷第22、23頁），及證人即A 女之男朋友葉○鴻
    於本院證稱：事發當晚，A 女有告訴伊，如果A 女不與被告
    發生性行為的話，被告就會找人到學校打伊，當時A 女一直
    哭，情緒很激動，本來要拿美工刀割自己手臂，是伊阻止她
    才沒有自殘等語（見本院卷第45頁反面、警卷第32頁），均
    相一致。益徵被告確有以如果A 女同意與伊發生性行為，伊
    就不會叫人毆打A 女之男朋友葉○鴻，而脅迫A 女與伊發生
    性行為至明。
  (五)次按，依證人A 女於本院證稱：「（問：被告與你發生性行
    為之前，是跟你說『你如果同意與我發生性關係的話，我就
    不打你男朋友葉○鴻』，還是說『我就叫王○維不要打你男
    朋友葉○鴻？）他一開始問我要不要發生性行為時，我回答
    說不要，他就說『你是要我叫人打你男朋友』，我還是一直
    說不要，被告就說『你相不相信，我現在就叫王○維去打你
    男朋友」等語（見本院卷第41頁），堪認被告辯稱伊係對A
    女表示如果同意與伊發生性行為，伊就不會叫人毆打A 女之
    男朋友葉○鴻等語，可信為真實。檢察官起訴書認被告係脅
    迫A 女如不與其發生性行為，便要毆打A 女之男朋友葉○鴻
    云云，與上情稍有出入，應予更正如前。又被告並非將A 女
    自床以外之處推到床上，而係先將A 女拉至床緣坐著，嗣再
    將坐在床緣之A 女壓倒在床上之情，業據A 女證述在卷（見
    本院卷第41頁），益徵被告辯稱並未將A 女推到床上等語，
    堪可採信。檢察官起訴書認被告係將A 女推到床上云云，亦
    與上情不合，應予更正如前。又被告之上開抗辯雖皆屬實，
    然並不影響被告係以脅迫之手段對A 女為強制性交犯行之成
    立。
  (六)至於被告辯稱：A 女是做援交的，有與A 女講好價錢2000元
    云云，然此業據A 女於本院證稱：「在808 號房，我坐著看
    電視，被告就一直說我都不跟他聊天，說我的樣子看起來很
    恐怖，說他對我男朋友已經很不開心了，然後就說『你不是
    要做援交？』，我跟他說『你只是聽他們說的，我現在跟你
    說我沒有做援交』，然後被告說你要多少錢才願意，我回答
    我就不要嘛；被告說要不然就給你2000元，我回答說我就是
    不想跟你做」等語（見本院卷第37頁反面、第38頁反面）；
    此外證人王○維及何○慧亦均否認渠等有向被告說A 女有在
    做援交（見偵卷第15、17頁），堪認被告或許一開始自認A
    女在做援交，惟A 女既已明確告知伊未在做援交，則被告未
    徵得A 女之同意，即以脅迫之手段而與A 女發生性行為，其
    行為仍該當強制性交罪。
  (七)又本案發生後，A女固與林○○去找被告談此事，談完後被
    告並帶林○○及A女去豐原吃東西（見本院卷第38頁反面、
    第40頁），惟據A女於本院證稱：因伊男朋友很不高興，說
    想打被告，當時有2部車去，1部由某人載伊男朋友，另1部
    是林○○載伊，找到被告家後，林○○叫伊男朋友先離開，
    林溢成說要幫伊處理這件事，要伊在場；後來被告並未給伊
    一些錢；去豐原時伊並未吃東西，伊不知道是誰付錢的，伊
    一直想走等語（見本院卷第38頁反面、第39頁）。足見被告
    辯稱事發後A女與林○○去找伊時，伊有給A女800元云云，
    並不足採；況縱認被告確有給A女800元，亦是事後賠償A女
    之部分款項，尚難據此即認A女同意以2000元之代價與被告
    發生性行為。
  (八)再者，A 女為何於王○維與何○慧過去808 號房時，未趁機
    與渠等一起離開該房間一節，據證人何○慧於本院證稱：「
    當時我從浴室洗澡出來，看到A 女與被告已經不在房間了，
    我打手機給A 女，問她在哪裡，她回答說在808 號房，我就
    過去，我看到A 女在哭，說被告要求與她發生性行為，如果
    不要的話，被告就要毆打A 女的男朋友，我說你可以拒絕他
    ，不然你跟我們回到另外一個房間，可是A 女回答說她不想
    害她男朋友被打，所以她就繼續留下來；A 女留下來是要說
    服被告不要打她男朋友」等語（見本院卷第43頁），足見A
    女當時之想法係為說服被告不要毆打伊男朋友葉○鴻，始選
    擇繼續留在808 號房，自無與王○維、何○慧一起離開808
    號房，而任令被告叫人毆打伊男朋友葉○鴻之理。是上開情
    節亦不足為被告有利之認定。
  (九)被告雖聲請傳喚林○○，欲證明事後伊拿800元給A女時，林
    溢成有看到云云（見本院卷第48頁反面），惟查，此為A女
    所否認；況縱認被告事後確有拿800元給A女，亦係事後被告
    所為之部分賠償，並不影響其強制性交罪之成立，已如前述
    ，是被告上開請求自屬無必要，併此敘明。
  (十)另A女雖於本院證稱：葉○鴻知道伊當時就讀○○國中二年
    級，王○維及何○慧亦知道伊當時13歲；何○慧之前有問伊
    幾年次的，幾歲，伊有跟何○慧說等語（見本院卷第35頁、
    第36頁反面）；及證人葉○鴻於本院證稱：伊有跟何○慧說
    過A女幾歲，因為當時A女要找工作等語（見本院卷第46頁）
    。
    惟查，渠等證詞至多僅能證明何○慧知悉A女當時13歲，然
    渠等既未親自告知被告A女之年齡；且據證人何○慧於本院
    證稱：伊沒有跟被告說A女的年紀（見本院卷第43頁反面）
    ，及證人王○維於本院證稱：伊未跟被告說A女的年紀，伊
    亦不知道A女的實際年齡是幾歲等語（見本院卷第48頁），
    從而縱認證人何○慧、王○維知悉A女當時13歲，則證人何
    ○慧、王○維既未告知被告A女之年齡，此外復無證據足認
    被告知悉A女之年齡；另由本院審理時觀察A女之外型、穿著
    、談吐等外觀條件，及觀諸卷附密封袋內之A女照片，復無
    法判斷A女是否為未滿14歲之女子，稽此本案自難遽認被告
    明知A女係未滿14歲之女子。
三、綜上所述，被告辯稱A 女是做援交的，伊有與A 女談好價錢
    2000元後，始與A 女發生性行為云云，顯係卸責之詞，不足
    採信。本案被告係以通知A 女「如果A 女同意與其發生性行
    為，就不會叫人毆打A 女之男朋友葉○鴻」之脅迫手段，而
    強迫A 女與其發生性行為，至堪認定。又本案尚無證據足認
    被告於行為時知悉A 女未滿14歲。此外並有A 女所繪製之現
    場圖、臺中縣警察局婦幼警察隊現場勘察位置圖、現場照片
    、受理疑似性侵害事件驗傷診斷書、受理疑似性侵害案件驗
    傷採證光碟、A 女照片2 張在卷可資佐證（見警卷第51至55
    頁及卷附密封袋）。從而本案事證明確，被告之犯行堪予認
    定，應依法論科。
參、論罪科刑部分：
一、按被告始終堅稱伊不知A 女未滿14歲，此外復無證據足認被
    告確實知悉，從而在被告對A 女為強制性交時，既不知A 女
    未滿14歲，而欠缺此部分加重要件之故意，要難論以被告係
    犯刑法第222 條第1 項第2 款之對未滿14歲女子犯強制性交
    罪。檢察官起訴書認被告係明知A 女為未滿14歲之女子，仍
    對之強制性交，所為係犯刑法第222 條第1 項第2 款之對未
    滿14歲女子犯強制性交罪嫌云云，其此部分起訴法條容有未
    洽，然其起訴之基本社會事實既屬同一，本院自得變更檢察
    官所引應適用之法條，而依刑法第221 條第1 項之罪論處。
二、核被告以通知A 女將對A 女之男朋友葉○鴻施加不法惡害予
    以威脅，致A 女心生畏懼，足以壓制A 女之自主意思，應屬
    脅迫之方法。是被告所為，係犯刑法第221 條第1 項之對於
    女子以脅迫之方法而為性交罪。審酌被告明知A 女已有男朋
    友，且與A 女僅見過2 次面，雙方並無感情基礎，竟以脅迫
    之方法強迫A 女與其發生性行為，所為不僅侵害A 女之身體
    ，且造成A 女心理長期之創傷；事後亦未與A 女和解或為任
    何賠償；及被告犯後一方面雖坦承犯行，然另一方面又辯稱
    A 女係做援交的，伊有與A 女談好價錢2000元等否認犯行之
    態度；暨其犯罪之動機、手段、目前為臨時工之生活狀況、
    國中肄業之智識程度等一切情狀，量處如主文所示之刑。
據上論斷，應依刑事訴訟法第299 條第1 項前段、第300 條，刑
法第221 條1 項，判決如主文。
本案經檢察官葉芳如到庭執行職務。
中    華    民    國   100    年    1     月    6     日
                  刑事第六庭  審判長法  官  鍾堯航
                                    法  官  李立傑
                                    法  官  黃佩韻
以上正本證明與原本無異。
如不服本判決，應於收受判決後10日內向本院提出上訴書狀，並
應敘述具體理由。其未敘述上訴理由者，應於上訴期間屆滿後20
日內向本院補提理由書（均須按他造當事人之人數附繕本）「切
勿逕送上級法院」。
告訴人或被害人如對本判決不服者，應具備理由請求檢察官上訴
，其上訴期間之計算係以檢察官收受判決正本之日期為準。
                                    書記官  林柏名
中    華    民    國   100    年    1     月    6     日

附錄本案論罪科刑法條
中華民國刑法第221條
對於男女以強暴、脅迫、恐嚇、催眠術或其他違反其意願之方法
而為性交者，處3 年以上10年以下有期徒刑。
前項之未遂犯罰之。